臺灣高雄地方法院刑事裁定
111年度聲判字第86號
聲  請  人
即  告訴人  萬許淑貞
代  理  人  李錦臺律師
被      告  許玉峰  



上列聲請人即告訴人因被告妨害自由案件，不服臺灣高等檢察署
高雄檢察分署檢察長駁回再議之處分（111年度上聲議字第2143
號，原不起訴處分案號：臺灣高雄地方檢察署111年度偵字第249
43、24944號），聲請交付審判，本院裁定如下：
    主  文
聲請駁回。
    理  由
一、按告訴人不服上級法院檢察署檢察長或檢察總長認再議為無
    理由而駁回之處分者，得於接受處分書後10日內委任律師提
    出理由狀，向該管第一審法院聲請交付審判；法院認為交付
    審判之聲請不合法或無理由者，應駁回之；刑事訴訟法第25
    8條之1、第258條之3第2項前段分別定有明文。查本件聲請
    人即告訴人萬許淑貞（下稱聲請人）就被告許玉峰涉犯強制
    及偽造署押罪嫌，向臺灣高雄地方檢察署（下稱高雄地檢署
    ）提出告訴，經同署檢察官偵查後以111年度偵字第24943、
    24944號為不起訴處分（下簡稱原不起訴處分），聲請人不
    服而聲請再議，經臺灣高等檢察署高雄檢察分署（下稱高雄
    高分檢）檢察長認再議為無理由，以111年度上聲議字第214
    3號駁回再議（下簡稱駁回再議處分）。聲請人於民國111年
    10月17日收受駁回再議處分書後，委任律師為代理人，於法
    定期間內即111年10月27日具狀向本院聲請交付審判等情，
    業據本院依職權調取上開案卷核閱屬實，並有上開不起訴處
    分書、駁回再議處分書、送達證書、委任狀及刑事聲請交付
    審判狀上本院收狀戳章在卷可稽，是本件聲請合乎法定程式
    ，合先敘明。
二、聲請交付審判意旨略以：聲請人雖供述其曾中風過兩次，記
    憶力不好等語，然就被告所涉強制罪嫌，聲請人已明確陳述
    被告係以強暴手段，強拉聲請人的手去蓋指印於同意書上，
    原不起訴處分書對於聲請人前開明確陳述之事實未詳加審查
    ，有認定事實不依證據及不備理由之違法；又證人即聲請人
    女兒萬○○屬於原始證人，而非原不起訴處分書所載之傳聞證
    人，原不起訴處分書以此理由認定萬○○證詞不可採，亦有認
    定事實不依證據之違法。至於員警職務報告僅得供參酌，不
    得作為有利被告之認定等語。
三、按刑事訴訟法第258條之1規定告訴人得向法院聲請交付審判
    ，核其立法意旨，係法律對於檢察官不起訴或緩起訴裁量權
    制衡之外部監督機制，此時，法院之職責僅在就檢察官所為
    不起訴或緩起訴之處分是否正確加以審查，藉以防止檢察機
    關濫權。依此立法精神，同法第258條之3第3項規定，法院
    就交付審判之聲請為裁定前，得為「必要之調查」，係指調
    查證據之範圍，應以偵查中曾顯現者為限，不可就告訴人新
    提出之證據再為調查，亦不可蒐集偵查卷宗以外之證據，否
    則將與刑事訴訟法第260條之再行起訴規定混淆不清；又法
    院以裁定准予交付審判，其效力如同檢察官提起公訴，自須
    以卷內所已存在之證據，已足認被告之犯罪嫌疑達到刑事訴
    訟法第251條第1項所定應提起公訴之程度，始得裁定交付審
    判。反之，即應認為交付審判之聲請為無理由，裁定駁回交
    付審判之聲請；復按犯罪事實之認定，應憑證據，如未能發
    現相當證據，或證據不足以證明，自不能以推測或擬制之方
    法，以為裁判基礎；末按被害人就被害經過所為之陳述，其
    目的在於使被告受刑事訴追處罰，與被告處於絕對相反之立
    場，其陳述或不免渲染、誇大。是被害人縱立於證人地位具
    結而為指證、陳述，其供述證據之證明力仍較與被告無利害
    關係之一般證人之陳述為薄弱。從而，被害人就被害經過之
    陳述，除須無瑕疵可指，且須就其他方面調查又與事實相符
    ，亦即仍應調查其他補強證據以擔保其指證、陳述確有相當
    之真實性。
四、經查：
　㈠針對被告有無詢問聲請人頂樓搭建鐵皮屋以防止漏水乙節，
    聲請人先稱「不記得、沒有印象」，後改稱被告「沒有」詢
    問前開事項等語（111年度他字第2512號卷第28至29頁），
    前後陳述不一，且聲請人於該次筆錄中亦稱：我腦袋空空的
    ，記憶力不好，中風過兩次，被告好像有將我蓋手印的部分
    還給我，但我現在有點忘記她是怎麼還給我的，關於公寓頂
    樓要蓋鐵皮屋的事情，我們有問過其他鄰居，但至於我問了
    那些鄰居，我現在記不得等語（111年度他字第2512號卷第2
    8至29頁），足認聲請人對於案發日期前後之諸多事項已經
    記憶模糊，則聲請人指述被告強拉其手蓋印乙節是否屬實即
    非無疑，況案發當時除被告與聲請人外並無其他人在場，是
    本案於被告及聲請人各執一詞之情況下，更應調查其他補強
    證據以擔保聲請人之指證確有相當之真實性。
　㈡證人萬○○固於警詢中稱：派出所的員警陪同我回去了解情況
    時，我跟員警剛好在樓梯間遇到被告，經我當面質問被告，
    被告改口承認她有拉著我媽媽（即聲請人）的手捺印在同意
    書上等語（警卷第34頁），然依據獲報到場處理員警之職務
    報告，其等並未聽聞證人與被告有前開對話，有該職務報告
    在卷可佐（警卷第35頁）。審酌萬○○為聲請人之女兒，員警
    則為與被告及聲請人均無利害關係之第三人，自以後者之陳
    述較為中立可採；而就證人所稱其聽聞聲請人稱遭被告強行
    按捺指印乙節，其證詞係轉述聲請人所述內容，證人本身並
    不在按捺指印之現場，前開陳述並非依憑證人自己之經歷見
    聞，屬與聲請人陳述具同一性之累積證據，並不具補強證據
    之適格。
　㈢是以，聲請人指稱被告因居住建物有漏水問題，需增建鐵皮
    屋於頂樓，然被告竟基於強制及偽造署押之犯意，強行拉聲
    請人的手，以聲請人之大拇指蓋印於被告準備之住戶同意書
    上等情，非無可能係因聲請人記憶有誤，且依卷內資料，無
    證據可補強聲請人前開指述，自難認被告涉有聲請意旨所指
    之強制及偽造署押犯行。
五、綜上，經本院調閱上開偵查及再議全案卷證後，關於聲請人
    聲請交付審判之內容，已據高雄地檢署檢察官於原不起訴處
    分書、及高雄高分檢檢察長於駁回再議處分書中指駁，並就
    聲請人指訴被告涉犯之罪名為何不成立部分，為事實及法律
    上之判斷，本院審酌上開檢察官論斷之理由，無明顯違反論
    理法則或經驗法則之情事。聲請人仍執前詞，指摘原不起訴
    處分及駁回再議處分有所違誤云云，即屬無據。本件交付審
    判之聲請，為無理由，應予駁回。
六、據上論斷，依刑事訴訟法第258條之3第2項前段，裁定如主
    文。
中　　華　　民　　國　　111 　年　　12　　月　　19　　日
                  刑事第三庭  審判長  法  官  林青怡
                                      法  官  侯弘偉
                                      法  官  胡家瑋
以上正本證明與原本無異。
不得抗告。
中　　華　　民　　國　　111 　年　　12　　月　　19　　日
　　　　　　　　　　　　　　　　　　　書記官  簡雅文